【裁判字號】    97,聲,4191
【裁判日期】    970919
【裁判案由】    聲請易科罰金
【裁判全文】
臺灣臺中地方法院刑事裁定              97年度聲字第4191號
聲明異議人  甲○○
即  受刑人
上列被告因定應執行刑案件，不服本院97年度聲字第3079號之裁
定而聲明異議，本院裁定如下：
    主    文
異議駁回。
    理    由
一、聲明異議意旨略以：聲明異議人即受刑人甲○○（下稱異議
    人）因犯重利等罪，經本院分別以97年度中簡字第20號、96
    年度易字第5827號判決判處4月、4月，並均宣告得易科罰金
    之折算標準確定。而97年度中簡字第20號判決所定之刑，業
    經異議人分期繳納易科罰金執行完畢。嗣臺灣臺中地方法院
    檢察署檢察官就上開2判決，聲請定應執行刑，並經本院以9
    7年度聲字第3079號裁定應執行有期徒刑7月，惟未為易科罰
    金之諭知，顯未審酌上開97年度中簡字第20號判決業經異議
    人繳納罰金執行完畢之事實，以致本件異議人無法對於尚未
    執行之96年度易字第5827號判決為易科罰金，顯有不當。為
    此聲明異議，並請求准予易科罰金等語。
二、按「犯最重本刑為五年以下有期徒刑以下之刑之罪，而受六
    個月以下有期徒刑或拘役之宣告者，得以新臺幣一千元、二
    千元或三千元折算一日，易科罰金。但確因不執行所宣告之
    刑，難收矯正之效，或難以維持法秩序者，不在此限。前項
    規定於數罪併罰，其應執行之刑未逾六月者，亦適用之。」
    為民國94年2月2日修正公布，95年7月1日施行之刑法第41條
    定有明文。又按數罪併罰，有二裁判以上，依第51條之規定
    ，定其應執行之刑，為刑法第53條之明文。又符合定應執行
    刑之數罪中之各罪，均符合宣告易科罰金之規定，於定應執
    行刑之結果，倘應執行之刑未逾有期徒刑6月者，固仍有41
    條第1項之適用，即由法院宣告易科罰金之折算標準。反之
    ，倘定應執行之刑逾有期徒刑6月，則依刑法第42條第2項之
    反面解釋，即已不符合得宣告易科罰金之規定，法院自不得
    宣告易科罰金之標準。再者，被告犯應併合處罰之數罪，經
    法院分別判處有期徒刑確定，並依檢察官之聲請，以裁定定
    其數罪之應執行刑確定，該數罪是否執行完畢，係以所定之
    刑是否全部執行完畢為斷。其在未裁定前已先執行之有期徒
    刑之罪，因嗣後合併他罪定應執行刑之結果，檢察官所換發
    之執行指揮書，係執行應執行刑，其前已執行之有期徒刑部
    分，僅應予扣除，該罪宣告之刑不能認為已執行完畢，有最
    高法院94年臺非字第298號判決意旨參照，合先敘明。
三、異議人雖主張因本院定應執行刑之結果，導致其尚未執行之
    罪原有得易科罰金之機會，因定執行後，而未能易科罰金，
    原裁定自屬不當云云。經查，異議人犯重利罪2罪，經本院
    分別以97年度中簡字第20號、96年度易字第5827號判決判處
    有期徒刑4月、4月，並均諭知易科罰金之折算標準確定。有
    上開案件之裁判書在卷為憑。又前開97年度中簡字第20號確
    定判決，業經受刑人易科罰金執行完畢一節，復有臺灣高等
    法院被告前案紀錄表在卷足參。惟按數罪併罰之案件，其各
    罪判決均係宣告刑，縱令其中一罪之宣告刑在形式上已經執
    行，仍應由法院定其應執行刑，俟檢察官指揮執行應執行刑
    時，再就形式上已執行部分予以折抵，是本院仍應依法就受
    刑人判決確定前所犯之數罪定其應執行之刑。又本件異議人
    所犯之前開2罪，雖分別經法院判處有期徒刑4月，並諭知得
    易科罰金之標準，嗣經本院97年度聲字第3079號裁定應執行
    有期徒刑7月，已逾有期徒刑6月，已不適用刑法第41條第2
    項得易科罰金之範圍。是本院就受刑人所犯上開2罪，裁定
    應執行有期徒刑7月，而未諭知易科罰金之標準，並無不合
    。是本件異議人之聲明異議，為無理由，應予駁回。
四、據上論斷，應依刑事訴訟法第486條，裁定如主文。
中    華    民    國    97    年    9    月     19    日
                  刑事第十四庭  法  官  李慧瑜
上正本證明與原本無異。
如不服本裁定，應於送達後五日內，向本院提出抗告狀。
                                書記官  陳青瑜
中    華    民    國    97    年    9    月     19    日


司法院資訊處製作；財團法人民間司法改革基金會備份。
